臺灣屏東地方法院刑事判決
                                      110年度易字第413號
公  訴  人  臺灣屏東地方檢察署檢察官
被      告  王致雅


上列被告因賭博案件，經檢察官提起公訴（110 年度偵字第2207
號），本院判決如下：
    主  文
甲○○幫助犯洗錢防制法第十四條第一項之洗錢罪，累犯，處有
期徒刑肆月，併科罰金新臺幣壹萬元，罰金如易服勞役，以新臺
幣壹仟元折算壹日。
    事  實
一、甲○○明知金融機構帳戶相關資料為個人信用之表徵，可預見
    將自己所有之金融機構帳戶存摺、提款卡及提款密碼等資料
    提供與他人時，極可能供他人作為賭博網站會員儲值用途，
    因而收受賭博犯罪所得，並掩飾賭博犯罪所得之去向，仍基
    於縱所提供之帳戶被作為掩飾賭博不法犯罪所得去向之幫助
    洗錢及幫助意圖營利提供賭博場所、聚眾賭博亦不違背其本
    意之不確定故意，於民國109 年2 至3 月間之某日某時許，
    在位於高雄市○○區○○○路00號之大都會網咖店，將其所申請
    開立之兆豐國際商業銀行（下稱兆豐銀行）帳號000-000000
    00000號帳戶（下稱兆豐帳戶）之存摺、提款卡及密碼，交
    予真實姓名、年籍資料均不詳、綽號「阿凱」之男子（無證
    據證明係未成年人）收受。嗣「阿凱」即以不詳之方式將兆
    豐帳戶交予不詳賭博網站成員，不詳賭博網站成員共同基於
    意圖營利供給賭博場所、聚眾賭博及洗錢之犯意聯絡，將兆
    豐帳戶作為不特定賭客匯入賭資之用。該賭博網站經營之方
    式係由賭客先上網登入「LEO 賭博網站」（http ://tj777.
    net ），申請加入會員即可取得帳號及密碼，再匯款至網站
    所指定之帳戶後，即可儲值下注點數，其賭博方式係賭客以
    上揭帳號及密碼前往公開之賭博網站下注，並以國內外運動
    球賽為賭博對象，再以所押注之賭局顯示賠率及勝負比率計
    算輸贏，以此方式提供賭博場所給不特定多數人賭博並聚眾
    賭博而牟利，且將賭客匯入賭資匯出，藉此掩飾賭博不法所
    得去向。嗣賭客陳志寬（涉犯賭博罪部分，經另案偵查）於
    109 年7 月至11月間以其名下之台北富邦商業銀行帳戶（帳
    號：000-0000000000000000號）及中華郵政帳戶（帳號：00
    0-0000000000000000），及賭客楊立維（涉犯賭博罪部分，
    經另案偵查）於109 年7 月至11月間以其名下之中華郵政帳
    戶（帳號：000-00000000000000號）將錢匯入甲○○之兆豐帳
    戶，兌換成點數後在「LEO 娛樂城」賭博網站進行投注，凡
    賭贏者，即可取得依網站預設賠率計算之賭金，由「LEO 娛
    樂城」賭博網站經營者匯款至賭客指定帳戶，若未賭贏，賭
    金即歸該網站所得。嗣經警方循線查獲陳志寬、楊立維有從
    事賭博犯行，且清查其等名下之上開帳戶與甲○○名下之兆豐
    帳戶均有匯款交易紀錄，而悉上情。
二、案經臺北市政府警察局文山第一分局移送臺灣屏東地方檢察
    署檢察官偵查後起訴。
    理  由
壹、按被告以外之人於審判外之陳述，雖不符刑事訴訟法第159
    條之1 至之4 等規定，惟經當事人於審判程序同意作為證據
    ，法院審酌該言詞或書面陳述作成時之情況，認為適當者，
    亦得為證據，刑事訴訟法第159 條之5 第1 項定有明文。查
    本案以下所引用具傳聞性質之證據，檢察官及被告甲○○（下
    稱被告）於本院準備程序及審理中均表示同意有證據能力（
    見本院卷第78、126 頁），本院審酌上開證據資料作成時之
    情況，並無任何違法取證之不適當情形，且對於被告涉案之
    事實具有相當之關聯性，依刑事訴訟法第159 條之5 第1項
    之規定，認均具有證據能力。又本院下列所引用卷內之非供
    述證據，並無證據證明係公務員違背法定程序所取得，依同
    法第158 條之4 反面解釋，亦均得為證據，均合先敘明。
貳、認定事實所憑之證據及得心證之理由：
　　訊據被告固坦承兆豐帳戶為其申辦，並於109 年2 至3 月間
    某日將兆豐帳戶之存摺、提款卡及密碼交付予「阿凱」使用
    等事實，惟矢口否認有何幫助洗錢、幫助圖利提供賭博場所
    及圖利聚眾賭博犯行，辯稱：「阿凱」是我在網咖認識的朋
    友，是因為「阿凱」說要從事網拍需要帳戶，我才會把兆豐
    帳戶借給他，我不知道借帳戶給朋友之後會發生這麼多事情
    云云（見本院卷77、125 至126 、129 至134 頁）。經查：
一、兆豐帳戶為被告所申辦，被告於上開時間將兆豐帳戶之存摺
    、提款卡及密碼交付予「阿凱」等情，業據被告於審理中供
    陳在卷（頁數同前），並有兆豐銀行客戶基本資料表在卷可
    稽（見警卷第33頁），此節首堪認定。又「LEO 賭博網站」
    係可供不特定人經由網際網路連結前往，經由賭客輸入帳號
    、密碼後登入後下注簽選，而以各項運動賽事進行賭博遊戲
    ，嗣賭客陳志寬、楊立維於109 年7 月至11月間，多次匯款
    至兆豐帳戶以儲值賭金等情，復經證人即賭客陳志寬、楊立
    維於警詢中證述明確（見警卷第3 至7 、13至17頁），並有
    「LEO 賭博網站」網頁翻拍照片、兆豐帳戶客戶存款往來交
    易明細表、台北富邦銀行客戶基本資料及中華郵政股份有限
    公司客戶基本資料等件附卷可證（見警卷第29、31、35至49
    頁），足認被告交付予「阿凱」之兆豐帳戶資料，確遭經營
    賭博網站集團成員及賭客作為賭資匯款儲值之用。
二、被告雖以前詞置辯，惟被告於本院審理時供稱：伊與「阿凱
    」在網咖認識，現在已經無法聯繫上「阿凱」，伊不知道「
    阿凱」之本名，當時因「阿凱」稱信用不好，說要從事網拍
    需要帳戶，伊想說信任「阿凱」，「阿凱」沒有說要借多久
    等語（見本院卷第129 至134 頁）。由被告前開供述內容可
    見，被告與「阿凱」尚難認熟識，其連「阿凱」之真實姓名
    、年籍資料均一無所知、亦無任何聯繫「阿凱」之方式，顯
    見其與「阿凱」之間並無信賴關係，且被告就「阿凱」將兆
    豐帳戶從事何種作為或另外轉交予何人，全然無控制能力。
    再者，被告雖稱係借用兆豐帳戶予「阿凱」，然未見其約定
    返還之時間、地點等事宜，堪認被告就兆豐帳戶何時得以取
    回，持以漠不關心之態度，甚且，被告與「阿凱」並未熟識
    ，實無何將屬人性甚高之金融帳戶交付予「阿凱」之正當事
    由，此為具一般智識經驗之人所得知悉之常識。
三、另按，刑法上之故意區分直接故意（確定故意）與間接故意
    （不確定故意），「行為人對於構成犯罪之事實，明知並有
    意使其發生者」，為直接故意，「行為人對於構成犯罪之事
    實，預見其發生而其發生並不違背其本意者」為間接故意，
    即不確定故意，是幫助故意，不以確定故意為限，不確定故
    意亦足當之。又幫助犯之成立，以行為人主觀上認識被幫助
    者正欲從事犯罪或係正在從事犯罪，且該犯罪有既遂之可能
    ，而其行為足以幫助他人實現構成要件者，即具有幫助故意
    ，並不以行為人確知被幫助者係犯何罪名為必要。而金融帳
    戶為個人理財工具，且存摺、提款卡亦事關個人財產權益保
    障，其專有性甚高，除非本人或與本人具密切親誼關係者，
    難認有何正當理由可交付予他人，稍具通常社會歷練與經驗
    法則之一般人亦均應有妥為保管該等物品，防止被他人冒用
    之認知，縱偶因特殊情況須將該等物品交付予他人，亦必深
    入瞭解該他人之可靠性與用途，再行提供使用，且該等專有
    物品，如落入不明人士手中，極易被利用為與財產有關犯罪
    工具，此係一般人日常生活經驗與通常之事理；兼以近來利
    用人頭帳戶以從事不法用途者屢見不鮮，如將人頭帳戶用以
    作為詐欺、賭博等犯罪工具，均係利用他人帳戶，作為詐欺
    取財或賭博所得財物匯入、不法資金流動調度等以逃避檢警
    查緝之犯罪工具，是依一般人通常之知識、智能及經驗，均
    已詳知向陌生人購買、承租或其他方法取得帳戶者，多係欲
    藉該帳戶取得不法犯罪所得，且隱匿帳戶內資金之實際取得
    人之身分，以逃避追查，是避免本身金融機構帳戶被不法行
    為人利用為詐財之工具，應係一般生活所易於體察之常識。
    經查，被告於案發時已25歲，當時在飯店上班，且被告前於
    107 年間因提供帳戶予他人涉犯幫助詐欺案件，經本院以10
    7 年度簡字第1756號判決判處有期徒刑2 月、緩刑2 年確定
    等情，除經被告供陳在卷外（見本院卷第134 頁），亦有被
    告之戶籍資料、本院107 年度簡字第1756號判決附卷可參（
    見本院卷第41、113 至120 頁），可知被告並非毫無智識經
    驗之人，且被告於案發前因類似之提供帳戶行為經本院判決
    處刑確定，應知悉將兆豐帳戶之存摺、提款卡及密碼交予他
    人，只能任人使用，即非自己所能掌控，被告雖可能無法確
    知該他人將如何利用兆豐帳戶之存摺、提款卡及密碼，然其
    應可預見刻意使用陌生人之帳戶者，恐遭作為不法犯罪工具
    之可能，卻仍將兆豐帳戶之存摺、提款卡及密碼交予不詳身
    分之「阿凱」，而容任該項犯罪行為之繼續實現，則可證被
    告具有幫助他人犯罪之不確定故意。
四、又被告於本院審理中自陳：我於109 年2 至3 月間除了兆豐
    帳戶外還有郵局帳戶，我兆豐帳戶都沒在使用，郵局帳戶有
    使用，如果「阿凱」跟我借郵局帳戶我不會借他，因為我會
    需要用到等語（見本院卷第133 至134 頁），依被告刻意提
    供日常未使用之帳戶之客觀事態觀之，顯見被告關於將兆豐
    帳戶之帳戶資料交付對方一事，主觀上實存有疑慮，又依被
    告之前述經歷，其對於不肖犯罪集團，經常利用取得之他人
    金融機構帳戶之存摺、提款卡及密碼，作為詐欺取財或賭博
    提款工具乙情，應有所知悉，是其應可認知對方有可疑涉嫌
    圖利聚眾賭博、洗錢之虞，並核與具有幫助洗錢、圖利聚眾
    賭博之犯意，而提供帳戶供他人犯罪使用者，多交付非日常
    使用之帳戶，以減少日後無法取回所生損害之犯罪型態相符
    。依此，堪認被告對於將兆豐帳戶之帳戶資料任意交予他人
    ，他人極可能將其交付之帳戶資料，供作洗錢、圖利聚眾賭
    博等犯罪行為之工具使用一事，已能預見。
五、再者，被告於本院審理中自述：「阿凱」在北上幾個月後就
    失聯，因為當時工作比較忙，我沒有去掛失兆豐帳戶或報警
    等語（見本院卷第134 頁），則被告既將兆豐帳戶之存摺、
    提款卡及密碼均交付予「阿凱」，容任「阿凱」得自由使用
    該帳戶，其在發現「阿凱」失聯後，為免兆豐帳戶遭人盜用
    或不法利用，理應積極辦理掛失甚至報警處理，而非消極坐
    視不管，未積極尋找「阿凱」之去向，亦未儘速向銀行掛失
    該存摺、提款卡，被告全然不顧持有其兆豐帳戶之人失聯一
    事而毫無積極作為之舉動，實與常情不符，足認被告所辯不
    能採信。是以，被告已預見將兆豐帳戶資料交予不熟識之人
    ，可能幫助他人供作不法使用，竟仍執意為之，使他人得以
    將本案帳戶作為網路賭博之賭資儲值帳戶，其有幫助洗錢、
    幫助圖利供給賭博場所、圖利聚眾賭博之不確定故意甚明。
六、綜上所述，被告所辯核屬臨訟卸責之詞，委無足採。本案事
    證明確，被告之犯行堪以認定，應依法論科。
參、論罪科刑：
一、刑法上之幫助犯，係對於犯罪與有共同之認識，而以幫助之
    意思，對於正犯資以助力，未參與實施犯罪構成要件之行為
    者而言。又金融帳戶個人理財工具，依我國現狀，申設金融
    帳戶並無任何特殊限制，且可於不同之金融機構申請多數帳
    戶使用，是依一般人之社會通念，若見他人不以自己名義申
    請帳戶，反而收購或借用別人之金融帳戶以供使用，並要求
    提供提款卡及告知密碼，則提供金融帳戶者主觀上如認識該
    帳戶可能作為對方收受、提領特定犯罪所得使用，對方提領
    後會產生遮斷金流以逃避國家追訴、處罰之效果，仍基於幫
    助之犯意，而提供該帳戶之提款卡及密碼，以利洗錢實行，
    仍可成立一般洗錢罪之幫助犯（最高法院108 年度台大上字
    第3101號刑事裁定意旨參照）。查現今申請金融帳戶，極為
    便利，若非為掩飾犯罪所得，衡情應無使用他人金融帳戶的
    必要，被告雖未使用兆豐帳戶替他人掩飾或隱匿犯罪所得，
    但其將兆豐帳戶資料提供予該不詳人使用，使兆豐帳戶資料
    脫離自身的掌控，而使不法份子從事犯罪時收受犯罪贓款，
    藉以掩飾自身犯罪行為所用，自有預見之可能。另被告基於
    幫助賭博網站業者犯圖利聚眾賭博罪及掩飾、隱匿財產犯罪
    所得之去向暨所在而提供本案帳戶資料，然無任何證明被告
    有參與實施圖利聚眾賭博及洗錢之犯罪構成要件行為，是核
    被告所為，係犯刑法第30條第1 項前段、第268 條前段、後
    段之幫助意圖營利供給賭博場所罪及幫助意圖營利聚眾賭博
    罪與刑法第30條第1 項前段、洗錢防制法第14條第1 項之幫
    助洗錢罪。起訴書漏未論列刑法第30條第1 項前段、洗錢防
    制法第14條第1 項之幫助洗錢罪，然此部分犯罪事實已記載
    於起訴書犯罪事實內，再由本院當庭告知罪名（見本院卷第
    76、124 頁），無礙被告防禦權行使，本院自得予以補充。
二、被告以一提供兆豐帳戶之行為，幫助賭博網站供給賭博場所
    及聚眾賭博牟利與洗錢，係以一行為而觸犯數罪名，為想像
    競合犯，應依刑法第55條前段規定，從一重之幫助一般洗錢
    罪處斷。
三、被告前因公共危險案件，經臺灣高雄地方法院以107 年度交
    簡字第2629號判決判處有期徒刑2 月確定，於108 年2 月27
    日以易科罰金執行完畢等情，有臺灣高等法院被告前案紀錄
    表在卷可查（見本院卷第15至16頁）。是被告係於徒刑執行
    完畢之5 年內，故意再犯本案有期徒刑以上之罪，為累犯，
    應依刑法第47條第1 項規定，加重最高本刑。至於最低本刑
    部分，經本院審酌本案並無應處最低法定刑，又無刑法第59
    條規定得減輕之情形，且適用累犯加重規定時，亦無超過被
    告所應負擔罪責之情事，爰依刑法第47條第1 項之規定加重
    其最低本刑。
四、被告係基於幫助之犯意而為一般洗錢罪，應依刑法第30條第
    2 項規定，按正犯之刑減輕之，並依法先加後減之。
五、爰以行為人之責任為基礎，審酌被告明知將金融帳戶等屬人
    性資料交予綽號「阿凱」之陌生人，將容任「阿凱」及其所
    屬之賭博網站成員為不法行為，竟仍提供兆豐帳戶供其使用
    ，助長賭風及社會僥倖心理，並致使國家追訴犯罪困難，亦
    擾亂社會正常金融交易安全，所為實屬不該；衡以被告否認
    犯行之犯後態度，被告之犯罪動機、目的、手段、提供兆豐
    帳戶僅係提供助力，未實際參與經營上開賭博網站犯行，不
    法及罪責內涵較低；兼衡被告自陳大專之教育程度、案發時
    在飯店上班、目前從事服務業、未婚無子之家庭生活狀況（
    見本院卷第134 頁）等一切情狀，量處如主文所示之刑，並
    就罰金部分諭知易服勞役之折算標準。
六、沒收：
　　犯第14條之罪，其所移轉、變更、掩飾、隱匿、收受、取得
    、持有、使用之財物或財產上利益，沒收之，洗錢防制法第
    18條第1 項前段固有明文，然被告並未親自提領賭博所得之
    款項，並已將兆豐帳戶存摺、提款卡交付他人，是其已無從
    實際管領、處分帳戶內之賭博所得款項，自無從依上開規定
    宣告沒收。又被告交予他人之兆豐帳戶存摺及提款卡，雖係
    供犯罪所用之物，但未經扣案，且該物品本身價值低微，單
    獨存在亦不具刑法上之非難性，倘予沒收或追徵，除另使刑
    事執行程序開啟之外，對於犯罪行為之不法、罪責評價並無
    影響，且對於預防及遏止犯罪之助益不大，欠缺刑法上重要
    性，是本院認該物品並無沒收或追徵之必要，爰不予宣告沒
    收或追徵。另依卷內現有之資料，並無證據可資認定被告有
    何因提供兆豐帳戶而取得對價之情形，則被告既無任何犯罪
    所得，自無從宣告沒收或追徵，附此敘明。
七、不另為無罪諭知：
㈠、公訴意旨另以：被告基於幫助他人賭博之不確定故意，提供
    兆豐帳戶資料供上開賭博網站成員與賭客進行對賭，因認被
    告所為，亦涉犯刑法第30條第1 項前段、同法第266 條第1
    項前段之幫助在公眾得出之入場所賭博財物罪嫌。
㈡、經查：刑法第266 條第1 項之普通賭博罪，係以「在公共場
    所或公眾得出入之場所」作為要件。所謂「公共場所」，係
    指特定多數人或不特定之人得以出入、集合之場所；所謂「
    公眾得出入場所」，係指非屬公共場所，而特定多數人或不
    特定之人於一定時段得進出之場所。於電腦網路賭博而個人
    經由私下設定特定之密碼帳號，與電腦連線上線至該網站，
    其賭博活動及內容具有一定封閉性，僅為對向參與賭博之人
    私下聯繫，其他民眾無從知悉其等對賭之事，對於其他人而
    言，形同一個封閉、隱密之空間，在正常情況下，以此種方
    式交換之訊息具有隱私性，故利用上開方式向他人下注，因
    該簽注內容或活動並非他人可得知悉，尚不具公開性，即難
    認係在「公共場所」或「公眾得出入之場所」賭博，不能論
    以刑法第266 條第1 項之賭博罪（最高法院107 年度台非字
    第174 號判決意旨參照）。查本案賭客經由網際網路連線至
    「LEO 娛樂城」賭博網站，必須輸入帳號及密碼始能登入該
    網站簽注賭博，其等登入後之網路空間，一般民眾無從窺見
    、參與，進而引起仿效、主動或被動影響其他人是否投入賭
    博之意願，亦即該登入帳號、密碼之網路空間確為隱蔽之非
    公開空間，從而，自難認被告本案所幫助之正犯係於「公共
    場所」或「公眾得出入之場所」從事賭博行為，該當刑法第
    266 條第1 項前段賭博罪之要件。準此，基於幫助之從屬性
    原則，自無從認定被告有何涉犯刑法第30條第1 項前段、第
    266 條第1 項前段之幫助在公眾得出之入場所賭博財物罪嫌
    。
㈢、綜上，公訴意旨所舉之證據，尚無從令本院對於被告另涉犯
    刑法第30條第1 項前段、第266 條第1 項前段之幫助在公眾
    得出之入場所賭博財物罪形成毫無合理懷疑之確信，不足認
    定上開被告有前述犯罪嫌疑，原應就此部分為無罪之諭知，
    惟此部分如成立犯罪，與被告前開經本院論罪科刑之犯行部
    分具有想像競合犯之關係，故就此部分不另為無罪之諭知。
據上論斷，應依刑事訴訟法第299 條第1 項前段，洗錢防制法第
14條第1 項，刑法第11條、第30條第1 項前段、第2 項、第268 
條、第55條、第47條第1 項、第42條第3 項，判決如主文。
本案經檢察官黃莉紜提起公訴，檢察官王雪鴻到庭執行職務。
中　　華　　民　　國　 111  　年　　3 　　月　　3 　　日
                  刑事第三庭    法  官  張瑞德
以上正本證明與原本無異。
如不服本判決應於收受判決後20日內向本院提出上訴書狀，並應
敘述具體理由；其未敘述上訴理由者，應於上訴期間屆滿後20日
內向本院補提理由書（均須按他造當事人之人數附繕本）「切勿
逕送上級法院」。
中　　華　　民　　國　 111  　年　　3 　　月　　3 　　日
                                書記官  李佩玲
附錄本案論罪科刑法條全文：
中華民國刑法第30條
幫助他人實行犯罪行為者，為幫助犯。雖他人不知幫助之情者
，亦同。
幫助犯之處罰，得按正犯之刑減輕之。
中華民國刑法第268條
意圖營利，供給賭博場所或聚眾賭博者，處3年以下有期徒刑，
得併科9萬元以下罰金。
洗錢防制法第2條
本法所稱洗錢，指下列行為：
一、意圖掩飾或隱匿特定犯罪所得來源，或使他人逃避刑事追
訴，而移轉或變更特定犯罪所得。
二、掩飾或隱匿特定犯罪所得之本質、來源、去向、所在、所
有權、處分權或其他權益者。
三、收受、持有或使用他人之特定犯罪所得。
洗錢防制法第14條
有第二條各款所列洗錢行為者，處7年以下有期徒刑，併科新臺
幣5百萬元以下罰金。
前項之未遂犯罰之。
前二項情形，不得科以超過其特定犯罪所定最重本刑之刑。